【裁判字號】    92,小上,7
【裁判日期】    920507
【裁判案由】    清償借款
【裁判全文】
臺灣嘉義地方法院民事判決  九十二年度小上字第七號
    上  訴  人  甲○○
    被  上訴人  乙○○
右當事人間請求清償借款事件，上訴人對於中華民國九十二年一月三十日本院嘉義簡
易庭九十二年度嘉小字第三一號第一審判決提起上訴，本院裁定如左：
    主      文
上訴駁回。
第二審訴訟費用由上訴人負擔。
    理      由
一、按對於小額程序之第一審判決之上訴，非以其違背法令為理由，不得為之，民事
    訴訟法第四百三十六條之二十四第二項定有明文。依同法第四百三十六條之三十
    二第二項準用同法第四百六十八條、第四百六十九條第一款至第五款之規定，判
    決不適用法規或適用不當，為違背法令；判決有同法第四百六十九條第一款至第
    五款情形之一者，為當然違背法令。是當事人對於小額程序之第一審判決提起上
    訴，如以判決有民事訴訟法第四百六十八條規定不適用法規或適用法規不當為理
    由者，其上訴狀或理由書應有具體之指摘，並揭示該法規之條項或其內容。若係
    成文法以外之法則，應揭示該法則之旨趣。倘為司法院解釋或最高法院之判例，
    則應揭示該判解之字號或其內容。如以民事訴訟法第四百六十九條第一款至第五
    款情形為理由時，其上訴狀或理由書，應揭示合於該條款之事實。上訴狀或理由
    書如未依此項方法表明，或其所表明者，顯與上開法條規定之情形不相合時，即
    難認已對小額程序第一審判決之違背法令有具體之指摘。如上訴後二十日內仍未
    提出合法之上訴理由書於第二審法院，依民事訴訟法第四百三十六之三十二準用
    第四百七十一條之規定，第二審法院無庸命其補正或提出，得逕以裁定駁回之。
二、本件上訴人對於本院嘉義簡易庭所為之小額程序第一審判決提起上訴，雖於上訴
    狀內陳述原審未依民事訴訟費用法第一百九十九條條之一之規定進行闡明義務及
    違背最高法院八十七年度台上字七三○號民事判決云云，惟查，依本件上訴人於
    原審中所主張之事實既已明確為消費借款之法律關係，且消費借貸與不當得利之
    法律關係間亦非如上訴人所謂「非Ａ即Ｂ之關係」，概因兩造間雖無借貸關係存
    在，仍可能是其他之法律關係如贈與、信託、買賣等，故原審依法即無因上訴人
    於原審未能舉證證明兩造間消費借貸關係存在，即負有對上訴人應為不當得利請
    求之闡明並審酌之義務；又上開之最高法院之判決，既非判例，其內容又主要在
    於說明舉證責任之分配，並非在法院之闡明義務，可見上訴人對於法令及最高法
    院判決之解釋及運用，顯有誤會，要非可採。至於上訴狀內其餘陳述或係就原審
    取捨證據、認定事實之職權行使，指摘其為不當，或就原審所為論斷，泛言其論
    斷輕率，而非表明該判決所違背之法令及其具體內容，難認其已合法表明上訴理
    由。依首揭說明，應認其上訴為不合法，應予駁回。
三、據上論結，本件上訴為不合法，依民事訴訟法第四百三十六條之三十二第二項、
    第四百四十四條第一項前段、第四百七十一條第一項、第四百三十六條之二十四
    第二項、第四百三十六之二十五、第九十五條、第七十八條，裁定如主文。
中      華      民      國    九十二    年      五      月      七      日
~B臺灣嘉義地方法院民事第二庭
~B審判長法  官  林以長
~B      法  官  甘大空
~B      法  官  蕭道隆
右為正本係照原本作成
本判決不得上訴。
中      華      民      國    九十二    年      五      月      七      日
~B    書記官  沈育坤


司法院資訊處製作；財團法人民間司法改革基金會備份。
